臺灣高雄地方法院民事裁定　　　　　　100年度家事聲字第2號
聲明異議人　蔡德興即蔡吳之繼.
　　　　　　蔡玉里即蔡吳之繼.
　　　　　　蔡美秀即蔡吳之繼.
　　　　　　蔡卉蘋即蔡吳之繼.
　　　　　　蔡俊宏即蔡吳之繼.
　　　　　　蔡俊祥即蔡吳之繼.
　　　　　　蔡俊隆即蔡吳之繼.
相　對　人　台灣糖業股份有限公司
法定代理人　胡懋麟
上列當事人間因聲請確定訴訟費用額事件，聲明異議人對於民國
99年12月3日本院司法事務官所為本院99年度司家聲字第675號民
事裁定提出異議，本院裁定如下：
    主    文
異議駁回。
    理    由
一、異議意旨略以：聲明異議人等為蔡吳之繼承人，蔡吳於
    民國98年9月2日過世。按民法第1148條第2項規定，繼承人
    對於被繼承人之債務，以因繼承所得遺產為限，負清償責任
    。被繼承人蔡吳之遺產為高雄市○○區○○街110巷25號
    房屋，持分六分之一，依上開規定，聲明異議人以繼承其房
    屋持分六分之一為限，負清償責任。惟原裁定認聲明異議人
    等應給付相對人新臺幣（下同）316,161元，並自該裁定送
    達翌日起，至清償日止，按週年利率百分之5計算之利息，
    除易讓人誤解聲明異議人等積欠相對人上述金額，亦讓相對
    人有藉口依上述金額向聲明異議人等為強制執行，然依上開
    規定，清償責任並不及於聲明異議人等其他自身之財產，為
    此，爰依法提出聲明異議，求為廢棄原裁定等語。
二、按當事人對於司法事務官處理事件所為之終局處分，得於處
    分送達後10日之不變期間內，以書狀向司法事務官提出異議
    。但支付命令之異議仍適用第518條及第519條之規定。司法
    事務官認前項異議有理由時，應另為適當之處分；認異議為
    無理由者，應送請法院裁定之。法院認第1 項之異議為有理
    由時，應為適當之裁定；認異議為無理由者，應以裁定駁回
    之。前項裁定，應敘明理由，並送達於當事人。民事訴訟法
    第240條之4定有明文。本件聲明異議人就本院司法事務官所
    為確定訴訟費用額之裁定提起抗告，依上開規定意旨，應認
    係聲明異議，而司法事務官認其異議無理由而送請本院裁定
    ，核與上開條文規定及意旨相符，合先敘明。
三、次按「訴訟費用，由敗訴之當事人負擔。」民事訴訟法第78
    條定有明文；再按「法院未於訴訟費用之裁判確定其費用額
    者，第一審受訴法院於該裁判有執行力後，應依聲請以裁定
    確定之。」、「依第一項確定之訴訟費用額，應於裁定送達
    之翌日起，加給按法定利率計算之利息」民事訴訟法第91條
    第1項、第3項亦定有明文。查相對人台灣糖業股份有限公司
    與蔡吳、鄭俊青間請求交還土地等事件，經本院88年度重
    訴字第1004號民事判決確定，其訴訟費用應由蔡吳負擔十
    分之七，鄭俊青負擔十分之二，餘由相對人負擔等情，業經
    本院調閱上開卷宗核閱無訛，是經司法事務官確定其訴訟費
    用額，認相對人繳納之第一審裁判費共計451, 659元，而命
    蔡吳應負擔之訴訟費用為316,161元，並自裁定送達翌日
    起至清償日止，按週年利率百分之5計算之利息，此部分訴
    訟費用之數額及利息之認定，復為聲明異議人所不爭執，堪
    認屬實；而因聲明異議人七人均係蔡吳之合法繼承人，基
    於繼承之法理，故命渠等應付相對人上開確訴費用額及利息
    ，依法並無違誤。是聲明異議人認原裁定易讓人誤解聲明異
    議人等積欠相對人上述金額云云，自難採信。
四、又本件確定訴訟費用額之程序，僅在確定負擔訴訟費用之數
    額，於此程序中所得審究者，僅為計算書所列之費用，是否
    為法定訴訟費用？就其提出之書證，能否釋明有該項費用之
    支出？以及數額之計算有無錯誤等事項。至於其訴訟費用應
    由何人負擔？或其負擔之比例如何？均應遵從原命負擔訴訟
    費用之確定裁判之內容，亦即確定訴訟費用額之程序，僅係
    遵從原命負擔訴訟費用之裁判而確定其訴訟費用數額之多寡
    ，而非確定其權利是否存在，有關實體法上權利之抗辯爭執
    ，自不得在此程序中主張。是故，聲明異議人主張渠等僅應
    就被繼承人蔡吳之遺產範圍為限，負清償訴訟費用之責，
    此實體法之抗辯權，自無從於本程序中主張，應俟相對人對
    訴訟費用主張權利或強制執行超過上開金額時，聲明異議人
    始得主張之，故聲明異議人於本程序中主張渠等依民法第
    1148 條第2項規定，以其繼承所得遺產為限，負清償責任，
    並無理由，自難為其有利之認定。
五、綜上，原裁定依據證據資料，裁定本件訴訟費用額為451,65
    9元，並命聲明異議人等應給付相對人台灣糖業股份有限公
    司訴訟費用為316,161元，及自裁定送達翌日起至清償日止
    ，按週年利率百分之5計算之利息，於法並無違誤，聲明異
    議人之聲明異議，為無理由，應予駁回。
六、據上論結，本件異議為無理由，依民事訴訟法第240條之4第
    3 項後段之規定，裁定如主文。
中    華    民    國   100    年    3     月    16    日
                  家事法庭  法  官  劉建利
以上正本係照原本作成。
如對本裁定抗告須於裁定送達後10日內向本院提出抗告狀，並繳
納裁判費新台幣1,000元。
中    華    民    國   100    年    3     月    16    日
                                書記官  張金蘭